【裁判字號】    98,上訴,26
【裁判日期】    980608
【裁判案由】    違反槍砲彈藥刀械管制條例
【裁判全文】
臺灣高等法院臺南分院刑事判決          98年度上訴字第26號
上  訴  人
即  被  告  甲○○
                    現於臺灣臺南看守所
指定辯護人  本院公設辯護人  丁○○
上列上訴人因違反槍砲彈藥刀械管制條例案件，不服臺灣臺南地
方法院97年度訴字第1474號中華民國97年12月5日第一審判決（
起訴案號：臺灣臺南地方法院檢察署97年度偵字第10622號），
提起上訴，本院判決如下：
    主  文
原判決撤銷。
甲○○未經許可，寄藏可發射子彈具有殺傷力之改造手槍，累犯
，處有期徒刑參年拾月，併科罰金新台幣陸萬元，罰金如易服勞
役，以新台幣壹仟元折算壹日。
扣案之改造手槍壹支（含彈匣壹個，槍枝管制編號0000000000）
沒收。
    事  實
一、甲○○前曾因違反職役職責、違反職役職責、搶奪、毒品危
    害防制條例、脫逃等案件，分別經國防部南部地方軍事法院
    93年度和審字第424號、原審法院93年度訴字第466號、93年
    度易字第915號、臺灣高雄地方法院94年度訴字第4460號判
    處有期徒刑10月、2年6月、10月、3月、6月確定，嗣經國防
    部南部地方軍事法院96年度聲減字第162號、原審法院96年
    度聲減字第3032號，減刑為有期徒刑5月、1年3月、5月、1
    月又15日、3月確定，復經臺灣高雄地方法院96年度聲減字
    第6387號定其應執行刑為有期徒刑8月、1年7月，上開罪刑
    接續執行，於民國97年2月12日縮刑期滿執行完畢。
二、詎其猶不知悔改，明知可發射子彈具有殺傷力之改造手槍及
    子彈係屬槍砲彈藥刀械管制條例第4條第1項第1、2款所查禁
    之槍枝及子彈，依同條例第5條規定，非經中央主管機關許
    可，不得寄藏、持有。仍於97年7月13日晚上8時許，基於未
    經許可寄藏具殺傷力之改造手槍之犯意，在臺南縣永康市○
    ○路與中山南路口，收受真實姓名、年籍不詳之綽號「一尾
    」之成年男子託寄之仿BERETTA廠84型半自動手槍製造之業
    經換裝土造金屬槍管而成之具有殺傷力之改造手槍1支（含
    彈匣1個，槍枝管制編號0000000000）、土造子彈3顆（由金
    屬彈殼組合直徑8.9±0.5mm金屬彈頭而成）及不具殺傷力之
    土造子彈2顆後，並約明翌日即由綽號「一尾」者取回，甲
    ○○即攜回臺南市○區○○街568號住處藏放，並持有之。
    惟於翌日下午12時30分許，甲○○在台南市○○區○○路二
    段華國飯店，改作價以1萬元（其中8千元當場交付，餘2千
    元以抵債方式支付）向「一尾」者購入該槍及子彈，而延續
    前揭未經許可持有具殺傷力之改造手槍及子彈之同一犯意，
    仍繼續持有該具有殺傷力之槍、彈。嗣於97年7月16日下午2
    時30分許，為警持搜索票在臺南市○區○○街568號執行搜
    索，並扣得上開改造手槍1支（含彈匣1個，槍枝管制編號
    0000000000）、土造子彈3顆（由金屬彈殼組合直徑8.9±0.
    5mm金屬彈頭而成，均業於送鑑定時試射擊發，殘留待廢棄
    物彈殼3顆）。
三、案經臺南市警察局第一分局報請台灣台南地方法院檢察署檢
    察官偵查起訴。
    理  由
壹、證據能力方面：
    本院審酌卷內書面證據，其中內政部警政署刑事警察局97年
    8月12日刑鑑字第0970113920號槍彈鑑定書、內政部警政署
    刑事警察局97年10月27日刑鑑字第0970157514號函、臺南市
    警察局第一分局搜索、扣押筆錄，均係公務員職務上製作之
    證明文書，本院亦查無該等文書有何故意登載不實之顯不可
    信之情況，依照刑事訴訟法第159條之4第1款之規定自得採
    為本案認定犯罪事實之證據。
貳、認定事實所憑之證據及其依據
一、上開犯罪事實，業據被告於警詢、偵查、原審及本院審理中
    坦承不諱（見警卷第1、2頁、偵卷第8、9頁、原審卷第27、
    28頁、本院卷第125頁），並有臺南市警察局第一分局搜索
    、扣押筆錄、現場照片4張附卷及如附表所示之改造手槍1支
    （含彈匣1個，槍枝管制編號0000000000）、土造子彈5顆扣
    案可佐。
二、扣案之改造手槍1枝（槍枝管制編號0000000000，含彈匣1個
    ）、子彈5顆，經送請內政部警政署刑事警察局鑑定結果，
    認係改造手槍，由仿BERETTA廠84型半自動手槍製造之槍枝
    ，換裝土造金屬槍管而成，擊發功能正常，可供擊發適用子
    彈使用，認具殺傷力；子彈5顆，認均係非制式子彈，由金
    屬彈殼組合直徑8.9±0.5mm金屬彈頭而成，採樣貳顆試射，
    壹顆可擊發，認具殺傷力，壹顆，雖可擊發，惟發射動能不
    足，認不具殺傷力，有該局97年8月12日刑鑑字第097011392
    0號槍彈鑑定書乙份在卷足憑（見偵卷第13至15頁），足見
    扣案之上開槍枝及上開五顆土製子彈中之1顆具有殺傷力。
    又上開未試射子彈3顆，經再送該局鑑定試射結果，其中2顆
    可擊發，認均具殺傷力，1顆無法擊發，認不具殺傷力，亦
    有該局97年10月27日刑鑑字第0970157514號函乙份附卷足按
    （見原審卷第46、47頁），從而扣案之子彈5顆，經二次鑑
    驗試射後僅其中三顆具有殺傷力，餘二顆不具殺傷力亦足認
    定。
三、綜上，被告之自白，核與事實相符，堪以採信。本件事證明
    確，被告犯行堪以認定，應依法論科。
參、論罪科刑方面：
一、查扣案之改造手槍及子彈（其中三顆），係屬槍砲彈藥刀械
    管制條例第4條第1項第1款及第2款所查禁之槍砲及子彈，依
    同條例第5條規定，非經中央主管機關許可，不得寄藏、持
    有，乃被告竟寄藏之。核被告所為，係犯槍砲彈藥刀械管制
    條例第8條第4項之未經許可寄藏可發射子彈具有殺傷力之改
    造手槍罪及同條例第12條第4項之未經許可寄藏子彈罪。至
    寄藏與持有，均係將物置於自己實力支配之下，僅寄藏必先
    有他人之持有行為，而後始為之受寄代藏而已，故寄藏之受
    人委託代為保管，其保管之本身，亦屬持有。從而其保管之
    本身所為之「持有」，既係「寄藏」之當然結果，法律上僅
    就「寄藏」行為為包括之評價，不另就「持有」予以論罪，
    乃被告甲○○先基於寄藏之犯意受託保管而持有前揭改造手
    槍及子彈，其後則因買受而延續前揭持有之同一犯意，從而
    其持有槍、彈之行為，應為寄藏之行為所吸收，而不另論罪
    。其以一寄藏行為同時寄藏上開槍、彈，係觸犯上揭二寄藏
    罪名，應依想像競合犯規定，從一重之未經許可寄藏可發射
    子彈具有殺傷力之改造手槍罪處斷。
二、又被告前曾因違反職役職責、違反職役職責、搶奪、毒品危
    害防制條例、脫逃等案件，分別經國防部南部地方軍事法院
    93年度和審字第424號、原審法院93年度訴字第466號、93年
    度易字第915號、臺灣高雄地方法院94年度訴字第4460號判
    處有期徒刑10月、2年6月、10月、3月、6月確定，嗣經國防
    部南部地方軍事法院96年度聲減字第162號、原審法院96年
    度聲減字第3032號，減刑為有期徒刑5月、1年3月、5月、1
    月又15日、3月確定，復經臺灣高雄地方法院96年度聲減字
    第6387號定其應執行刑為有期徒刑8月、1年7月，上開罪刑
    接續執行，於97年2月12日縮刑期滿執行完畢，有台灣高等
    法院被告全國前案紀錄表一紙附卷可按，其於五年內故意再
    犯本件有期徒刑以上之罪，應依累犯規定加重其刑。
三、按刑法第62條所謂自首，係以對於未發覺之罪主動告知係其
    自己所犯而願受裁判為要件，經查，證人即當初搜索查獲之
    警員乙○○到庭證稱「（槍枝及子彈是被告自己交出來，還
    是你們自己找到的？）我們自己找到的。（丙○○有無告訴
    你槍、子彈放在床頭櫃內？）沒有。如果有的話，在警詢筆
    錄中，他會提出來的。」等語（本院卷第99頁），另證人即
    搜索當時在場之丙○○亦到庭證稱「（警察搜索到手槍之前
    ，你有無跟警察說哪裡有手槍，或你拿手槍給警察？）我沒
    有跟警察說，槍枝我有下去碰，但我沒有跟警察講。（被告
    有無叫你將槍枝交給警察？）被告有跟我說槍枝在那裡，很
    小聲，當時因為太害怕所以沒有跟警察講。」等語（本院卷
    第120頁），足見依證人之前揭證詞可知，在警察搜索到手
    槍之前，被告並無跟警察說哪裡有手槍，或拿手槍給警察甚
    明，即被告並未主動告知其所犯之本罪，揆諸前述，核與自
    首要件未符，是被告辯稱本件應有自首之適用云云，應屬無
    據，無足採信。被告另聲請傳訊當時前往搜索之另一名警員
    到庭作證，惟搜索當時之情形業經證人乙○○、丙○○到庭
    證述綦祥，業如前述，本件認無再傳訊另一名警員之必要，
    附此敘明。
四、又刑法第59條之酌量減輕其刑，必於犯罪之情狀有其特殊之
    原因與環境，在客觀上足以引起一般同情而確可憫恕者，始
    有其適用。查被告非法持有具殺傷力之改造手槍為社會安全
    之隱憂，且其素行非佳，縱姑念其坦承犯行，態度良好，然
    實未見被告本件非法寄藏槍彈之行為，有若何之特殊原因與
    環境，在客觀上足以引起一般同情而堪憫恕，誠難認被告本
    件犯行有情輕法重之苛刻情形，是辯護人請求依刑法第59條
    之規定減輕其刑，為無理由，附此敘明。
肆、撤銷改判之理由
一、原審以被告罪證明確，因予論罪科刑，固非無見。惟查，本
    件被告應論以寄藏改造手槍及子彈罪，已如前述，原審論被
    告持有改造手槍及子彈罪，尚有未合。
二、被告以本件未予適用自首之規定因而量刑過重為由提起上訴
    ，雖為無理由，然原判決既有前揭可議之處，自應由本院將
    原判決予以撤銷改判，爰審酌被告有搶奪、脫逃、毒品危害
    防制條例等前科，素行欠佳，有台灣高等法院被告全國前案
    紀錄表乙份附卷足憑，前案甫執行完畢，竟仍不知悔改，復
    持有上開槍、彈，對社會治安之危害非輕，惟犯後坦白認過
    ，態度良好等一切情狀，量處如主文第二項所示之刑，並就
    罰金刑部分，諭知易服勞役之折算標準。
三、扣案之改造手槍1枝（含彈匣1個，槍枝管制編號0000000000
    ）為違禁物，應依法予以法宣告沒收。至扣案如附表三所示
    之土造子彈或於送鑑定時試射擊發，僅剩彈殼，係待廢棄物
    ，或無殺傷力，均非違禁物，爰均不予宣告沒收。
伍、適用之法律
一、刑事訴訟法第369條第一項前段、第364條、第299條第1項前
    段。
二、槍砲彈藥刀械管制條例第8條第4項、第12條第4項。
三、刑法第11條前段、第55條、第47條第1項、第42條第3項、第
    38條第1項第1款。
本案經檢察官羅清溪到庭執行職務。
中    華    民    國    98    年    6     月    8     日
                  刑事第四庭    審判長法  官  吳志誠
                                      法  官  高明發
                                      法  官  羅心芳
以上正本證明與原本無異。
如不服本判決應於收受送達後10日內向本院提出上訴書狀，其未
敘述上訴理由者，並得於提起上訴後10日內向本院補提理由書（
均須按他造當事人之人數附繕本）「切勿逕送上級法院」。
                                      書記官  蔡振豐
中    華    民    國    98    年    6     月    9     日
┌────────────────────────┐
│附表一：（扣案物）                              │
├──┬───────────┬───┬─────┤
│編號│扣  押  物  名  稱    │數  量│備      註│
├──┼───────────┼───┼─────┤
│ 一 │改造手槍              │1支   │槍枝管制編│
│    │                      │      │號：      │
│    │                      │      │0000000000│
│    │                      │      │。        │
├──┼───────────┼───┼─────┤
│二  │改造子彈（直徑        │5顆   │          │
│    │8.9±0.5mm ）         │      │          │
└──┴───────────┴───┴─────┘
┌──────────────────────────┐
│附表二：（應沒收物）                                │
┌───────┬──────────────────┐
│槍枝          │鑑定文號及鑑定結果                  │
├───────┼──────────────────┤
│改造手槍1枝（ │(1)文號：內政部警政署刑事警察局97年8 │
│槍枝管制編號11│  月12日刑鑑字第0970113920號函（見偵│
│00000000號）  │  卷第13-15頁）。                   │
│              │(2)鑑定結果（性能檢驗法）：係由仿    │
│              │  BERETTA廠84型半自動手槍製造之槍枝 │
│              │  換裝土造金屬槍管而成之改造手槍，機│
│              │  械性能良好，可供擊發適用子彈使用，│
│              │  認具殺傷力。                      │
│              │                                    │
└───────┴──────────────────┘
┌────────────────────────┐
│附表三：（無庸沒收之物）                        │
├──┬───────────┬───┬─────┤
│編號│扣  押  物  名  稱    │數  量│備      註│
├──┼───────────┼───┼─────┤
│ 一 │改造子彈（直徑        │3顆   │經鑑驗試射│
│    │8.9±0.5mm ）         │      │擊發，僅餘│
│    │                      │      │彈殼。    │
│    │                      │      │          │
├──┼───────────┼───┼─────┤
│ 二 │改造子彈（口徑8.9±   │2顆   │經鑑驗試射│
│    │0.5mm ）              │      │無法擊發認│
│    │                      │      │無殺傷力。│
│    │                      │      │          │
└──┴───────────┴───┴─────┘
附錄所犯法條：
槍砲彈藥刀械管制條例第8條第4項：
未經許可，持有、寄藏或意圖販賣而陳列第一項所列槍枝者，處
三年以上十年以下有期徒刑，併科新臺幣七百萬元以下罰金。
槍砲彈藥刀械管制條例第12條第4項：
未經許可，持有、寄藏或意圖販賣而陳列子彈者，處五年以下有
期徒刑，併科新台幣三百萬元以下罰金。


司法院資訊處製作；財團法人民間司法改革基金會備份。
